【裁判字號】    95,訴,285
【裁判日期】    950518
【裁判案由】    侵權行為損害賠償
【裁判全文】
臺灣板橋地方法院民事判決               95年度訴字第285號
原      告  甲○○
被      告  乙○○
上列當事人間請求侵權行為損害賠償事件，經刑事庭移送前來，
本院於民國95年4月25日言詞辯論終結，判決如下：
    主  文
被告應給付原告新台幣壹拾萬元，及自民國九十五年一月十日起
至清償日止，按年息百分之五計算之利息。
原告其餘之訴駁回。
訴訟費用由被告負擔十分之一；餘由原告負擔。
本判決第一項得假執行。
原告其餘假執行之聲請駁回。
    事實及理由
甲、程序方面：
    按訴狀送達後，原告不得將原訴變更或追加他訴；但有擴張
    或減縮應受判決事項之聲明者，不在此限，民事訴訟法第25
    5 條第1 項第3 款定有明文。本件原告起訴時請求被告給付
    新台幣（下同）716,800 元，及自民國（下同）95年1 月10
    日起至清償日止，按年息5%計算之利息；嗣於95年4 月7 日
    提出準備書狀，擴張聲明為被告應給付1,005,799 元，及自
    95 年1月10日起至清償日止，按年息百分之五計算之利息，
    揆諸上揭法律之規定，於法並無不合，應予准許。
乙、實體方面：
一、原告主張：
    被告自94年8月16日起以電話言詞恐嚇對原告全家不利，造
    成以下損害並持續中，原告請求下列之損害賠償：
    (一)醫療支出部份：
      原告妻子因被告之恐嚇行為，致其因此患有憂鬱、焦慮及
      恐懼之症狀，經原告詢問醫師，醫師表示其妻子至少要6
      個月以上才能視病情恢復的情況再做專業之判斷。故從第
      1次於94年9月份就醫至95年3月份止，已有7次就醫紀錄，
      再加上至少6個月以上預估12次之就醫，每次醫療支出隨
      機取3 次之支出之平均值，共19次醫療支出計算為11,343
      元【計算式：｛（270+1,130+410)/3｝×19 = 11,343 】
      。
    (二)勞動力減少部分：
      原告與妻子共同經營一家公司，平時由妻子幫忙打點公司
      事務，因被告之恐嚇行為，致使妻子無法幫忙處理公司事
      務，而原告亦必須時時刻刻照顧妻子，並要接送小孩，造
      成公司收入減少，以93年9月至94年2月公司之銷售額與94
      年9月至95年2月銷售額之差價，除以6個月，再乘以19個
      月計算之勞動力減少損害金額為494,456 元。《計算式：
      ｛（321,444-165,301）/6 ｝×19=494,456 》
    (三)慰撫金部分：
      原告原本有個平安幸福之家庭，並有2個聰穎活潑的兒子
      ，因被告對其全家以電話恐嚇，從此全家過著擔心害怕之
      生活，被告宛如一顆不定時炸彈，不知何時就會來潑硫酸
      ，2個小孩及妻子身、心均受煎熬，妻子並因此而生病，
      必須以藥物控制。原告身為一家之主，卻無法保護自己之
      妻小，內心因而受創，故向被告請求精神慰撫金50萬元。
    (四)綜上，爰依侵權行為損害賠償請求權，請求被告賠償原告
      上述金額共計1,005,799 元，並聲明：被告應賠償原告10
      05,799元，及自起訴狀繕本送達翌日起至賠償日止，按年
      息5%計算之利息。
二、被告則辯以下述各節，並聲明：原告之訴駁回。
    (一)本案糾紛事件已於94年9月12日在永和市解委員會以94年
      民調字第199號調解成立，並經本院於94年10月25日核定
      在案，其中解內容載有「兩造對他造願拋棄其餘民事請求
      權」，原告既已拋棄本案之其餘民事請求權，現又提起本
      訴，顯非法之所許，應請駁回原告之訴。
    (二)被告以電話恐嚇之對象為原告之妻子及小孩，則原告提起
      本訴，顯係當事人不適格，應請駁回原告之訴。
    (三)被告恐嚇原告，並未造成原告本人任何之非財產上之損害
      ，原告提起本訴，自非有據。
    (四)原告之配偶雖至醫院就醫，然是否係原告恐嚇行為所致，
      原告應負舉證之責。
    (五)原告公司收入減少，係經營方式、理念不同，或全台經濟
      不景氣所造成，或其他因素所造成，與被告之恐嚇行為無
      因果關係。
三、本件被告因工程尾款問題與原告發生糾紛，竟基於恐嚇之犯
    意，於94年8 月16日10時40分許，在其位於臺北縣永和市○
    ○路118 巷3 弄1 號住處內，使用其住處之（02）00000000
    號電話，撥打原告使用之0000000000號行動電話，並在語音
    信箱中留言：「……我話說在前面，你帳要是不清，你老婆
    出來，我就用硫酸潑你們，讓你們沒臉見社會……」等語，
    藉此手法，以加害身體之事恐嚇原告及其配偶古鳳梅，經原
    告聽取語音信箱後，轉知古鳳梅，均使其等心生畏怖，致生
    危害於甲○○及古鳳梅之安全，業經本院刑事庭判處罪行在
    案，此有本院95年度簡字第13號刑事簡易判決1 份在卷足憑
    ，被告對此亦不爭執，堪信為真實。
四、再查，被告雖抗辯本案糾紛事件已於94年9 月12日在永和市
    解委員會以94年民調字第199 號調解成立，並經本院於94年
    10月25日核定在案，其中解內容載有「兩造對他造願拋棄其
    餘民事請求權」，原告既已拋棄本案之其餘民事請求權，現
    又提起本訴，顯非法之所許，應請駁回原告之訴云云。然查
    ：原告與被告間於永和市解委員會之94年民調字第199 號調
    解書中，係就雙方之工程糾紛事件成立調解，其中調解內容
    固有記載「兩造對他造願拋棄其餘民事請求權」，惟此調解
    之條件亦係針對兩造間之工程糾紛願拋棄其餘民事請求權，
    與本案係針對被告因言詞恐嚇所造成之侵權行為損害賠償事
    件無涉，是被告之抗辯，尚屬無據。
五、而按「因故意或過失，不法侵害他人之權利者，負損害賠償
    責任」、「不法侵害他人之身體、健康、名譽、自由、信用
    、隱私、貞操或不法侵害其他人格法益而情節重大者，被害
    人雖非財產上之損害，亦得請求賠償相當之金額。其名譽被
    侵害者，並得請求回復名譽之適當處分」，民法第184 條第
    1 項前段、第195 條第1 項分別定有明文。查被告於上揭時
    、地恐嚇原告，使原告心生畏懼，自係不法侵害他人自由之
    人格法益，已如前述，故原告等自得依據上開規定請求被告
    賠償損害，茲就原告所為各項請求，分述如下：
    (一)醫療費用部分：
      按關於侵權行為損害賠償之請求權，以受有實際損害為成
      立要件，若無損害及無賠償之可言，最高法院19年上字第
      363號判例可資參照。又當事人主張有利於己之事實者，
      就其事實負有舉證之責任，民事訴訟法第277條第1項定有
      明文。本件原告主張因被告之侵權行為致其妻子患有憂鬱
      、焦慮及恐懼之症狀而就醫，就其就醫所支付之金額，向
      被告請求賠償。然本件原告係以其為侵權行為被害人提起
      本件訴訟，就醫療支出部份並非原告本人因被告之侵權行
      為而就醫，致其支出醫療費用，故就此部分，原告並無損
      害可言。縱原告之妻子因被告之侵權行為而就醫，其醫療
      費用是否係由原告所支出，原告應就該醫療費用係由原告
      本人所支付負有舉證之責。揆諸上揭判例及法律規定，原
      告既無因被告之侵權行為支出本人之醫療費用，亦無法就
      其妻子之醫療費用係由其支出予以舉證，故原告此部分之
      請求為無理由。
    (二)勞動力減少部分：
      又侵權行為損害賠償之債，須損害之發生與加害人之故意
      或過失加害行為間有相當因果關係，始能成立。所謂相當
      因果關係，係以行為人之行為所造成之客觀存在事實，依
      經驗法則，可認通常均可能發生同樣損害之結果而言；如
      有此同一條件存在，通常不必皆發生此損害之結果，則該
      條件與結果並不相當，即無相當因果關係，最高法院90年
      度台上字第772號判決可資參照。本件原告主張因被告之
      恐嚇行為，致使妻子無法幫忙處理公司事務，而原告亦必
      須時時刻刻照顧妻子，並要接送小孩，造成公司收入減少
      ，並提出原告所經營之公司93年9月至94年2月公司銷售額
      與94年9月至95年2月銷售額之差價請求賠償。經查：就原
      告之妻子無法幫忙處理公司事務部分，被告之侵權行為固
      然造成原告之妻子因而患病，無法幫忙原告處理公司事務
      ，然此勞動力減少所造成之損害，係原告之妻子因被告之
      侵權行為所致，自應由原告妻子自行向被告請求始為正途
      ，原告不得以此為由主張勞動力減少而向被告請求賠償。
      又原告主張其因被告之侵權行為，致其要照顧妻子及接送
      小孩，造成其勞動力減少而致公司收入減少部分。然按民
      法第193條第1項所謂減少勞動能力，乃指職業上工作能力
      一部之滅失而言。查本件原告之勞動能力並未因被告之侵
      權行為而致其職業上工作能力有滅失之情形，僅係因被告
      之侵權行為致其工作時間減少，況照顧妻子及接送小孩並
      非必須由原告親自為之，得囑託他人代替，此部分原告得
      以增加生活上之需要而向被告請求，應與勞動力減少無涉
      。且公司之銷售額減少，其影響之因素很多，舉凡經濟不
      景氣或經營策略缺失均有可能造成，不必然因被告之侵權
      行為，一定會發生原告所經營之公司銷售額減少，揆諸上
      揭判決意旨，被告之侵權行為與原告因勞動力減少而致其
      所經營之公司銷售額減少間，是否有相當因果關係，尚非
      無疑，故原告此部分請求亦無理由。
    (三)慰撫金部份：原告主張其因本件被告不法加害行為，內心
      因此受創，請求被告賠償慰撫金50萬元。經查：被告因恐
      嚇原告，原告當受有精神上之痛苦，自得請求被告賠償非
      財產上損害，本院審酌原告係二專畢業，經營文具代理商
      之公司；而被告沒有唸書，從事水泥工，薪資若有工作一
      日2000元，若無工作則無所得之兩造所不爭執之身份、地
      位、經濟狀況，與被告之加害程度、原告所受精神上痛苦
      等一切情狀，認原告請求被告賠償之慰撫金，以十萬元為
      相當，逾此部分之請求，則應予駁回。
六、按「給付無確定期限者，債務人於債權人得請求給付時，經
    其催告而未為給付，自受催告時起，負遲延責任。其經債權
    人起訴而送達訴狀，或依督促程式送達支付命令，或為其他
    相類之行為者，與催告有同一之效力。」、「遲延之債務，
    以支付金錢為標的者，債權人得請求依法定利率計算之遲延
    利息。」、「應付利息之債務，其利率未經約定，亦無法律
    可據者，週年利率為百分之五。」，民法第229條第2項、第
    233條第1項前段及第203條定有明文。從而，原告依侵權行
    為損害賠償之法律關係，請求被告給付100,000 元，及自起
    訴狀繕本送達之翌日即95年1 月10日起至清償日止，按年息
    5%計算之利息，為有理由，應予准許；逾此部分之請求，即
    屬無據，應予駁回。
七、又本件所命被告給付之金額未逾50萬元，依民事訴訟法第38
    9 條第1 項第5 款規定，法院應依職權宣告假執行，原告雖
    陳明願供擔保請准為假執行之宣告，惟此僅係促請本院依職
    權為之，依首揭說明，自應由本院依職權宣告假執行。至原
    告其餘假執行之聲請，因訴之駁回而失所依據，應駁回之。
八、本件事證已臻明確，兩造其餘攻、防方法及舉證，於判決結
    果均無影響，不再一一贅述，附此敘明。
據上論結，本件原告之訴為一部有理由，一部無理由，依民事訴
訟法第79條、第85條第2項、第389條第1項第5款，判決如主文。
中    華    民    國    95    年    5     月    18    日
                  民事第三庭    法  官  邱靜琪
以上正本係照原本作成
如對本判決上訴，須於判決送達後20日內向本院提出上訴狀
中    華    民    國    95    年    5     月    18    日
                                書記官  白俊傑


司法院資訊處製作；財團法人民間司法改革基金會備份。
